臺灣高等法院民事裁定
111年度抗字第392號
抗  告  人  李永發  
上列抗告人與相對人馮慶源間請求宣告調解無效事件（核定訴訟
標的價額部分），抗告人對於中華民國111年2月15日臺灣桃園地
方法院110年度他調訴字第1號裁定提起抗告，本院裁定如下：
    主  文
抗告駁回。
抗告訴訟費用由抗告人負擔。
    理  由
一、本件抗告意旨略以：伊對相對人起訴請求宣告經法院核定之
    桃園市○○區○○○○○000○○○○○00號調解書（下稱系爭調解書）
    無效（下稱本件訴訟），並未向相對人求償新臺幣（下同）
    650萬元，不應徵收裁判費；即使伊須繳納裁判費，也不能
    按照650萬元之1%計算，因為相對人不法取得原持有鑫寶發
    國際綠能有限公司（下稱鑫寶發公司）股份，並未支付股款
    650萬元給原出售人，原出售人已訴請相對人返還股份在案
    ；既然相對人沒有持有鑫寶發公司股份，伊也不須給付相對
    人650萬元，系爭調解書無效，應不存在，本件訴訟不應以6
    50萬元計算裁判費。另相對人向臺灣桃園地方法院（下稱原
    法院）民事執行處聲請強制執行伊名下鑫寶發公司之股份，
    每股之合理價值為0.1元，依此計算，相對人持有鑫寶發公
    司股份總價為6萬5,000元，本件訴訟裁判費應為650元，是
    原法院110年度他調訴字第1號裁定（下稱原裁定）核定本件
    訴訟標的價額為650萬元，並徵收第一審裁判費6萬5,000元
    ，自有違誤。再者，原法院於民國107年3月1日核定系爭調
    解書，伊雖於110年9月15日始提起本件訴訟，但只是延續相
    對人於107年4月2日另案所提宣告調解無效之訴之補足說明
    ，沒有顯逾鄉鎮市調解條例第29條第3項所定之法定期間，
    且相對人也已經違反系爭調解書中附註第2項之約定，明顯
    違反系爭調解書內容，本件訴訟有理由宣告調解無效。爰提
    起抗告，請求廢棄原裁定等語。
二、按訴訟標的之價額，由法院核定。核定訴訟標的之價額，以
    起訴時之交易價額為準；無交易價額者，以原告就訴訟標的
    所有之利益為準。民事訴訟法第77條之1第1項、第2項分別
    定有明文。又宣告調解無效之訴，足使原具確定力之調解成
    立內容失其效力，性質上屬於形成之訴，其訴訟標的之法律
    關係乃係將調解成立內容失其效力之形成權，如該調解內容
    所涉及者為財產權即屬財產權之訴訟，自應以原告獲勝訴判
    決所得之客觀上利益，為其訴訟標的之價額而核徵裁判費。
三、經查：
  ㈠抗告人於原法院對相對人提起本件訴訟（見原法院卷第3頁）
    ，依系爭調解書（見原法院卷第7頁）第2條約定：「對造人
    李永發同意以新台幣650萬元取得聲請人馮慶源所有上開公
    司（即鑫寶發公司）股份92萬股，付款方式：民國108年起
    至112年止每年12月30日分別給付20萬元、30萬元、50萬元
    、100萬元、450萬元，以上分期付款若一期不付視為全部到
    期。」及第3條約定：「聲請人馮慶源同意先將於上開公司
    之股份27萬股於107年12月前移轉對造人李永發，其餘65萬
    股分別於返還上開投資金額（即650萬元）時按2萬、3萬、5
    萬、10萬、45萬股之比例移轉於對造人李永發。」，可見兩
    造間成立之調解，乃抗告人依系爭調解書第2條之付款方式
    給付650萬元予相對人，受讓相對人投資於鑫寶發公司之股
    份92萬股，相對人則按系爭調解書第3條約定移轉該等股份
    予抗告人，故本件訴訟顯屬財產上形成權訴訟，依前揭說明
    ，應按抗告人於本件訴訟所受客觀利益計算其價額，即抗告
    人無須履行該第2條約定所得受之客觀利益，為650萬元。
  ㈡從而，原裁定核定本件訴訟標的價額為650萬元，於法並無不
    合。抗告意旨指摘原裁定此部分不當，聲明廢棄，為無理由
    ，應予駁回。
四、次按訴訟程序進行中所為之裁定，除別有規定外，不得抗告
    。民事訴訟法第483條定有明文。又依同法第77條之1第1項
    、第3項規定，訴訟標的之價額，由法院核定；第1項之核定
    得為抗告。準此，除訴訟標的價額核定部分，因有明文規定
    得為抗告外，原裁定關於徵收裁判費及命補正說明本件訴訟
    是否顯逾鄉鎮市調解條例第29條第3項所定之法定期間部分
    ，即均屬依法不得抗告之裁定，抗告人就此部分之抗告，於
    法不合，應予駁回。
五、據上論結，本件抗告為一部無理由、一部不合法，爰裁定如
    主文。　　　
中　　華　　民　　國　　111 　年　　3 　　月　　28　　日
                  民事第十九庭  
                      審判長法  官  魏麗娟
                            法  官  潘進柳 
                            法  官  郭佳瑛 
正本係照原本作成。
本裁定不合法部分不得再抗告，其餘除以適用法規顯有錯誤為理
由外，不得再抗告。如提起再抗告，應於收受送達後10日內委任
律師為代理人向本院提出再抗告狀。並繳納再抗告費新臺幣１千
元。
中　　華　　民　　國　　111 　年　　3 　　月　　29　　日
 　　　　　　　　　　　　 
　　　　　　　　　　　　　  書記官  黃麗玲